臺灣嘉義地方法院民事判決
110年度建字第6號
原      告  謝明芳即彩虹油漆工程行

訴訟代理人  林德昇律師
複  代理人  呂紫君律師
被      告  上泰建設開發有限公司


法定代理人  王覺明  
上列當事人間給付工程款事件，經本院於民國111年2月24日言詞
辯論終結，判決如下：
    主  文
被告應給付原告新臺幣350,020元，及自民國110年1月12日起至
清償日止，按週年利率百分之5計算之利息。
訴訟費用(減縮部分除外)由被告負擔。
本判決原告得假執行。但被告如以新臺幣350,020元為原告預供
擔保，得免為假執行。
    事實及理由
一、程序事項：
　㈠按訴狀送達後，原告不得將原訴變更或追加他訴。但減縮應
    受判決事項之聲明者不在此限，民事訴訟法第255條第1項第
    3款定有明文。原告起訴請求被告給付新臺幣(下同)515,800
    元及法定利息。嗣起訴狀繕本送達後，原告於審理中減縮本
    金金額為350,020元(詳本院卷㈠第390頁)，核屬減縮應受判
    決事項之聲明，揆諸前開條文規定，應予准許。
　㈡次按，關於財產權之訴訟，其標的之金額或價額在50萬元以
　  下者，適用簡易訴訟程序，民事訴訟法第427條第1項定有明
　  文。本件原告起訴請求被告給付515,800元，嗣後減縮請求
　  金額為350,020元，故本件原應改適用簡易訴訟程序。惟參
　  諸民事訴訟法第451條之1之立法理由：「第一審法院誤將應
　  適用簡易訴訟程序之事件，依較為嚴格之通常訴訟程序而為
　  審判，對於當事人之程序保障並無欠缺，....並不因此改變
　  其為簡易訴訟事件之性質」。是本件於訴訟繫屬之初，即由
　  兩造依通常訴訟程序而為言詞辯論，且就原告減縮請求金額
　  後之程序，兩造未曾就此行使責問權，且對兩造之程序保障
　  亦無欠缺，爰依通常訴訟程序終結之，併予敘明。　
二、原告起訴主張：
　㈠原告於民國109年7月15日向被告承攬嘉義市西區湖美居建案 
    外牆石頭漆工程(下稱系爭石頭漆工程)，由工程契約書「備
    註：外牆漆需『泥作完工後』方可算起算日10天」，以及附件
    「初步估價單」與完工後之「請款單」之記載，足以證原告
    承攬之工程範圍僅為「油漆」部分，並不包含牆面泥作工 
    程，合先敘明。
　㈡系爭契約約定：「工程總價：每㎡440元，實作實算」、「付
    款辦法：②噴塗完工應付工程款九成。③保留一成於工程驗收
    後付清」、「甲方有按期付款之義務：1.甲方有按期付款之
    義務，如每期付款超過上開各條規定七日以上，致乙方遭受
    損失，應由甲方賠償之，甲方對應行檢驗後付款之事項，如
    逾期檢驗者亦同」，此為兩造就承攬工程款總價計算法、工
    程款給付辦法，以及被告按期給付工程款義務之約定。
　㈢系爭契約之工程總價為905,800元(未稅)，被告尚餘工程款 5
    15,800元未給付予原告。
　⒈按原告就承攬工程範圍之「外牆石頭漆工程」已全部施作完
    成，實作之油漆範圍為1,995平方公尺，計877,800元，加外
    牆補色作業費用28,000元，故總契約工程款為905,800元(未
     稅)。
　⒉原告於109年8月4日傳送請款單予被告，被告確認後表示即將
    進入驗收階段。於109年8月11日工程完成進度90%時，原告
    向被告通知及請款，並與被告董事長王覺明討論，由原告 
    將發票先寄給被告，被告匯款40萬元(含稅)予原告。嗣原告
    於工程全部施作完成後，向被告請求給付剩餘工程款，均未
    獲被告回覆。被告就系爭契約工程款，迄今僅於109年7月20
    日及同年8月13日匯款兩次共計40萬元，扣除營業稅僅實付3
    9萬元，尚餘515,800元未給付(905,800-390,000＝515,800)
    。
  ㈣對於臺灣省土木技師公會110年9月23日鑑定報告書（下稱系
    爭鑑定報告書）之鑑定結果，原告願意接受，也同意被告扣
    減瑕疵範圍之修復費用共165,780元。故以扣減後之減縮金
    額請求被告給付350,020元及法定遲延利息。並聲明：如主
    文所示。　
三、被告答辯略以：
  ㈠被告驗收工地現場時，發現原告施工品質粗糙，顆粒大小不
    平均，最嚴重的外部結構牆壁凹凸泥作接縫處均未補土磨平
    直接就將石頭漆上，又因上漆層次度數不夠偷工減料，導致
    外觀牆壁醜陋不堪，上漆層次不夠導致造成陰影深淺，結構
    水平和垂直線角需要改善修補，前面外部結構牆面接處均未
    批土修補磨平導致接縫處明顯可見，漆色走色顏色不平均，
    被告無法驗收工程成果。被告通知原告修補牆面及水平線角
    和垂直線角的所有缺失，原告也答應要修補處理，但沒有理
    會也沒有進場施作，只是一直要向被告請款。後來經多次催
    促後有派人進場做修補工程，但越作越粗糙。故被告暫不給
    付工程款實屬合理。
　㈡對於鑑定報告第五頁鑑定結果之意見(卷㈡14、15、17頁)：
　⒈對於鑑定結果㈠，沒有意見。
  ⒉對於鑑定結果㈡，對於正面的外牆不是109年7月15日承攬契約
    的施作範圍沒有意見，但對於其他承攬施作範圍瑕疵的修補
    金額有意見，因為原來承攬施作的面積大，單價可以壓低為
    每平方公尺440元，但如果只有就需要修補的範圍磨除並施
    作，沒有廠商願意以每平方公尺440元及磨除單價100元的價
    格承作。我詢問其他廠商本件修補的面積及施作內容，包含
    磨除單價的價格在內，每平方公尺是850元至1,000多元。
　　但不再需要補充鑑定(本院卷㈡第37頁)。
  ⒊對於鑑定結果㈢，沒有意見。
  ⒋對於鑑定結果㈣，鑑定結果雖然認為噴的細粒石頭漆，但是我
    去詢問專業廠商認為不是細粒石頭漆，而是粗粒石頭漆，因
    為廠商認為原告的噴嘴沒有調好。關於鑑定人認為石頭漆施
    作度數符合工序，但我認為沒有符合。
  ⒌對於鑑定結果㈤，沒有意見。
  ⒍另外對於修復費用估列表序號6，鑑定結果認為兩側外牆油
    漆施作沒有瑕疵，我也不認同，對於瑕疵面積所佔的比例也
    有意見，但不請求再為鑑定(本院卷㈡第17頁)。
四、本件整理並協議兩造不爭執事項暨簡化爭點為：
  ㈠兩造不爭執之事項
  ⒈兩造於109年7月15日簽立承攬契約，由原告承攬被告發包建
    案之外牆石頭漆噴漆工程。契約第3條計價方式約定每平方
    公尺440元，實作實算。
  ⒉依兩造109年7月15日簽立之承攬契約，原告向被告承攬之系
    爭石頭漆工程範圍為：湖美居建案建物的兩側牆面、背面、
    屋頂、女兒牆及每戶的陽台、護牆。不包含建案正面（多彩
    油漆）；兩造所約定施作噴塗之油漆為細粒石頭漆。
  ⒊被告於109年7月20日、8月13日，分別匯款20萬元予原告，被
    告已給付109年7月15日承攬契約之工程款總計為40萬元。
  ⒋被告於109年12月28日以八德更寮腳郵局第202號存證信函催
    告原告修補瑕疵。
  ㈡經兩造協議簡化之爭點
  ⒈被告抗辯原告施作有瑕疵，有無理由？如有瑕疵，修補費用
    金額為若干？
  ⒉原告得否依109年7月15日承攬契約請求剩餘之工程款？得請
    求之金額為若干？
五、本院之判斷：
  ㈠原告主張向被告承攬系爭石頭漆工程，工程範圍為：湖美居
    建案建物的兩側牆面、背面、屋頂、女兒牆及每戶的陽台、
    護牆。不包含建案正面（多彩油漆），且兩造所約定施作噴
    塗之油漆為細粒石頭漆等情，業據提出工程契約書、估價單
　　、請款單為證(詳本院卷㈠第14至26頁），且為被告所不爭執
    ，並列為不爭執事項，堪信屬實。原告主張系爭石頭漆工程
    已施工完畢，被告則抗辯原告施工有多項瑕疵，無法通過驗
    收，其暫毋庸給付工程款等語。
　㈡經查：
  ⒈依兩造不爭執真正之工程合約書第條關於「付款辦法」約定
    ：「①材料進場應先付總金額三成訂金。②噴塗完工應付工程
    款九成。③保留一成於工程驗收後付清」，第條關於「驗收
    及接管」約定：「乙方(即原告)於工程完成時，應即通知甲
    方(即被告)。⒈接獲乙方前項通知後，甲方應於十日內驗收
    並接管之，經驗收合格時，應於十四日內付清承包價款。⒉
    驗收時如有局部不合格時，乙方應即修理如式後再行申請甲
    方複驗」等情，有系爭工程合約書在卷可稽（詳本院卷㈠第1
    9頁）。
　⒉要言之，依系爭工程合約書之付款約定，截至系爭石頭漆工
    程噴塗「完工」時，被告應付九成之工程款，至於剩餘之一
    成工程款，如驗收合格則於14日內付清，若驗收不合格，則
    待原告修補後再申請被告複驗，複驗驗收合格後付清該一成
    之工程款。
　⒊而依照原告提出110年1月6日之律師函，向被告表示系爭石頭
    漆工程已全部施作完成(詳本院卷㈠第68頁）。本院於審理中
    將系爭石頭漆工程送鑑定結果，系爭石頭漆工程每一戶的施
    作範圍亦經鑑定人確認為：頂樓36.3平方公尺、4樓後女兒
    牆44.55平方公尺、3樓34.2平方公尺、2樓42.2平方公尺、1
    樓20.8平方公尺，另外兩側牆面施作面積為393.5平方公尺
    等情，有系爭鑑定報告書第五頁之「修復費用估列表」在卷
    可按(詳外放之系爭鑑定報告書），經核與原告提出之109年
    7月28日請款單所載之每戶施作面積相符（詳本院卷㈠第26頁
    ），且鑑定結果亦認為系爭石頭漆工程「已施作完畢但有瑕
    疵」(詳外放之系爭鑑定報告書第6頁），足認原告就所承攬
    之系爭石頭漆工程範圍，已全部施作完畢。
　⒋因此，原告就所承攬之系爭石頭漆工程範圍，既已全部施作
    完畢而屬完工，依系爭工程合約書第條之約定：「..②噴塗
    完工應付工程款九成」，則被告自應依約定給付總工程款之
    九成。
　⒌原告起訴時雖主張另有承攬「外牆補色作業費用28,000元」
    之工程，然未據原告提出相關工程合約為證，故原告主張此
    部分為兩造合意之承攬工程內容云云，尚無足憑採。
  ⒍另參酌系爭工程合約書第㈢條工程總價之約定：「每㎡440元，
    實作實算」(詳本院卷㈠第16頁），基此，系爭石頭漆工程之
    總工程款應為877,800元【計算式：36.3+44.55+34.2
　　+42.2+20.8)㎡×9戶＋兩側牆面393.5㎡＝1995.95㎡，惟原告起訴
    狀及估價單記載之施作面積以1,995㎡計算，故本件以原告主
    張之施作面積1,995㎡計算。又，1,995㎡×440元/㎡＝877,800元
    ）。
　⒎基上，原告所承攬之系爭石頭漆工程，完工時之施作面積為1
    ,995平方公尺，工程總價應為877,800元。依系爭工程合約
    書第條「噴塗完工應付工程款九成」之約定，則被告應給
    付原告工程款九成即790,020元（877,800×0.9＝790,020)。
　　惟被告已匯款給原告40萬元之事實，有匯款申請書2紙存卷
    足憑(詳本院卷㈠第32、34頁），扣除被告已給付之40萬元後
    ，被告應給付原告系爭石頭漆工程之剩餘工程款金額為390,
    020元（790,020-400,000）。
　⒏至於原告雖主張兩造約定每平方公尺440元之單價，是未包含
    營業稅之金額，然觀諸工程合約書第㈢條，就工程單價或工
    程總價，均未特別約定含稅或未稅，而依加值型及非加值型
    營業稅法第2條第1款規定，銷售勞務之營業人為營業稅之納
    稅義務人，故營業稅本應由承攬工程之原告負擔，原告在兩
    造並無特別約定之情形下，主張營業稅由定作人之被告負擔
    ，並將被告已付之工程款40萬元，再扣除原告自行主張之營
    業稅金額，自屬無據。
　㈢按民法第490條及第505條有關承攬報酬應於工作完成時給付
    之規定，性質上為任意規定，並無強制性，倘當事人間另有
    給付要件之約定，自不受此規定之限制，而應依約定之要件
    行使，承攬人在該約定要件完成前，不得請求承攬報酬（最
    高法院109年度台上字第244號判決意旨可參）。經查：
　⒈原告起訴時主張已全部施作完畢，請求被告給付剩餘工程款8
    77,800元，外加外牆補色作業費用28,000元(詳本院卷㈠第2
    頁）。因兩造間就是否有瑕疵及瑕疵範圍有所爭執，經送鑑
    定結果，鑑定人就原告施作瑕疵部分鑑定修復範圍及修復費
    用共165,780元(詳外放之鑑定報告書第5頁）。原告乃將修
    復費用扣減後，自行減縮請求金額為350,020元。
　⒉然如前所述，民法第505條有關承攬報酬應於工作完成時給付
    之規定，並無強制性，倘若當事人間另有給付要件之約定
　　，自應依約定之要件行使，承攬人在該約定要件完成前，不
    得請求承攬報酬。本件兩造就「保留之一成工程款」，約定
    「於工程驗收後付清」，而驗收時如有局部不合格時，原告
    應修補後再行申請被告複驗等情，有系爭工程合約書第、
　　條之約定在卷可稽（詳本院卷㈠第19頁）。
　⒊而系爭石頭漆工程未經被告驗收通過，且本件送鑑定結果，
    原告確實有系爭鑑定報告書所載噴點大小顆粒、顆粒不均勻
    或未噴漆等瑕疵（詳外放之鑑定報告書第5頁)。是以，依系
    爭工程合約書第、條之約定，原告施作之局部工程未經驗
    收合格，應修補後再行申請複驗，俟驗收合格後，被告始須
    付清剩餘之一成工程款。至於本件送鑑定結果認為修補瑕疵
    費用為165,780元，然被告並未以此主張以此抵銷尚未給付
    之剩餘工程款，故原告於本件是否能請領工程款及得請領之
    金額，仍須視兩造就工程款之付款約定，附此說明。　　
六、綜上所述，原告主張就系爭石頭漆工程已施作完畢，依系爭
    工程合約書之約定得請求九成工程款790,020元，然扣除被
    告已給付之40萬元後，原告僅得請求390,020元。原告於390
    ,020元範圍內，請求被告給付350,020元及自110年1月12日
    （原告110年1月6日律師函，催告被告應於文到後3日內給付
    工程餘款，該律師函於110年1月8日送達被告）起至清償日
    止，按週年利率百分之5計算之利息，為有理由，應予准許
    。
七、本件原告勝訴部分金額未逾50萬元，依民事訴訟法第 389條
    第1項第5款規定，依職權宣告假執行。被告陳明願供擔保，
    聲請免為假執行，核無不合，爰酌定相當擔保金額准許之。
八、本件事證已臻明確，兩造其餘攻擊防禦方法，經審核結果，
    均不足以影響判決結果，爰不一一論述，附此敘明。　　
九、末查，本件原告起訴時請求金額為515,800元，嗣原告減縮
    請求金額為350,020元，故第一審裁判費應為3,860元（不含
    鑑定費），應由敗訴之被告負擔。至於原告起訴時所繳納之
    5,620元，扣除第一審裁判費3,860元後，因減縮請求之部分
    未經法院裁判，故該減縮請求部分之裁判費應由原告自行負
    擔，附此說明。
十、據上論結，原告之訴為有理由，依民事訴訟法第78條、第38
    9條第1項第5款、第390條第2項，判決如主文。
中　　華　　民　　國　　111 　年　　3 　　月　　17　　日
                  民事第二庭法　官　林中如   
以上正本係照原本作成。
如對本判決上訴須於判決送達後20日內向本院提出上訴狀。 
如委任律師提起上訴者，應一併繳納上訴審裁判費。 
中　　華　　民　　國　　111 　年　　3 　　月　　17　　日
                            書記官　林柑杏